【裁判字號】    99,家簡上,6
【裁判日期】    991220
【裁判案由】    給付扶養費用
【裁判全文】
臺灣臺北地方法院民事判決             99年度家簡上字第6號
上  訴  人  陳韻琪
訴訟代理人  張寶玉
被上訴人    陳文忠
上列當事人間請求給付扶養費用事件，上訴人對於中華民國99年
6月18日本院98年度家簡字第14 號第一審判決提起上訴，本院於
99年11月30日言詞辯論終結，判決如下：
    主      文
上訴駁回。
第二審訴訟費用由上訴人負擔。
    事實及理由
一、上訴人主張：其生於民國77年5月27日，為被上訴人之女，
    雖已成年，惟於起訴時98年2月16日甫就讀某國立大學資訊
    工程系三年級，並於99學年度通過推薦甄選，現在同校系研
    究所碩士班就讀，預計將於100年7月間完成碩士班學業，因
    求學而無謀生能力，復因罹患全身嚴重塵過敏休克症，醫
    囑應長期門診追蹤治療，又因課業沈重，無法半工半讀，故
    被上訴人仍有扶養上訴人之義務，為能專心求學、養病及日
    後生活規劃，上訴人需要每月新台幣（以下同）10萬元之扶
    養費。而被上訴人身為上訴之父，擁有價值1185萬餘元不動
    產及數百萬元名車，復為2家公司之董事長，富於資力，應
    栽培上訴人完成碩士班學業，爰依民法第1114條規定，請求
    被上訴人給付上訴人於就大學三、四年級及碩士班二年之扶
    養費用等語。並聲明：（一）原判決廢棄。（二）被上訴人
    應自97年5月28日起至100年7月27日止，按月給付上訴人10
    萬元暨自應給付日起至清償日止按年息5%計算之利息，並聲
    請以供擔保為條件之假執行宣告。
二、被上訴人對上訴人已成年仍在學之事實並不爭執，但辯稱：
    被上訴人已年滿58歲，隨時可能被迫退出職場，已無支付扶
    養費能力；又上訴人現年23歲，既已成年，受過高等教育，
    其學歷高於被上訴人，其年紀較被上訴人年輕，應有謀生能
    力，此外被上訴人並擁有台北市○○區○○路32號8樓之3房
    地，位於台北市圓環商業區之鬧區，權狀登記13.04坪，價
    值在600萬元以上，尚可出租收取租金2萬5000元，不得再向
    被上訴人請求扶養費等語。並聲明：上訴駁回。
三、本件之爭點為：上訴人得否以已成年仍在學課業繁忙無法工
    作為由，依民法第1114條之規定，請求被上訴人按月給付10
    萬元扶養費。經查：
（一） 按直系血親相互間互負扶養義務，固為民法第1114條第1
       款所明定，惟受扶養權利者，以不能維持生活而無謀生
       能力者為限，亦為同法第1117條第1項定有明文。準此，
       扶養義務之發生，一方面須於權利人有扶養必要狀態，
       另一方面須於義務人有扶養可能狀態，兩要件中若缺其
       一，則無扶養義務之可言。而所謂扶養必要狀態者，係
       指不能依自己之資產或勞力營生者而言。
（二）經查，上訴人已經成年，現於某國立大學資訊工程系碩士
      班就讀，成績優良，此為兩造所不爭執，並有上訴人提出
      之成績查詢單附原審卷第52頁可稽，堪信上訴人甚具社會
      競爭力，應有謀生能力。上訴人雖曾因全身性紅疹於98年
      4月10日22時56分到馬偕醫院急診，但不到一小時，即於
      23時36分辦理出院，此有馬偕醫院新竹分院乙種診斷證明
      書附原審卷第49頁可佐，由其就醫情形觀之，上訴人病情
      尚非嚴重，而且在極短時間內即可獲得控制，且未見後續
      門診紀錄，足見該疾病並未影響上訴人之求學或日常生活
      ，由此推知，該疾病並不至影響其謀生能力。參以上訴人
      年僅23歲，名下已有台北市○○區○○路32號8樓之3房地
      ，此有被上訴人提出之財政部臺灣省北區國稅財產歸屬資
      料清單附本院卷可按，而該房地依房屋課稅價值及土地公
      告現值計算，財產總額為161萬3476元，亦經本院依職權
      調閱稅務電子閘門財產所得調件明細表查明屬實，且由上
      訴人自述其承租三重市房屋居住以觀，該房屋並非上訴人
      自住，足見上訴人並非無資力之人。
（三）綜上，上訴人具備高等學歷，正值青壯，非無謀生能力；
      又有百萬元資產，尚非不能維持生活。參諸前揭說明，上
      訴人並不具備受扶養之必要狀態，應不得向被上訴人請求
      履行扶養義務。上訴人猶執前詞，以其在學課業繁重無法
      工作不能維生云云，請求被上訴人按月給付10萬扶養費，
      並無依據，不應准許。原審為上訴人敗訴之判決及駁回其
      假執行之聲請，核無不合。上訴意旨指摘原判決不當，求
      予廢棄改判，為無理由，應予駁回。
四、據上論結，本件上訴為無理由，依民事訴訟法第第436條之1
    第3項、第449條第1項、第78條，判決如主文。
中    華    民    國    99    年    12    月    20    日
                   家事法庭審判長法  官  蔡政哲
                                 法  官  文衍正
                                 法  官  徐麗瑩
以上正本係照原本作成。
本判決不得上訴。
中    華    民    國    99    年   12     月    20    日
                               書記官   黃世昌

司法院資訊處製作；財團法人民間司法改革基金會備份。
